【裁判字號】    99,交聲,1417
【裁判日期】    991129
【裁判案由】    違反道路交通管理處罰條例聲明異議
【裁判全文】
臺灣臺北地方法院交通事件裁定        99年度交聲字第1417號
原處分機關  臺北市交通事件裁決所
異  議  人
即受處分人  亞林交通事業股份有限公司
                      1樓
代  表  人  錢宏儒
上列異議人即受處分人因違反道路交通管理處罰條例案件，對於
臺北市交通事件裁決所民國99年7 月30日所為之處分（原處分：
北市裁催字第裁22KAI081539 號），聲明異議，本院裁定如下：
    主  文
原處分撤銷。
亞林交通事業股份有限公司汽車所有人，於汽車裝載時，裝載整
體物品有超重而未請領臨時通行證，處罰鍰新臺幣肆仟伍佰元，
並記汽車違規紀錄壹次。
    理  由
一、原處分意旨略以：異議人即受處分人亞林交通事業股份有限
    公司（下稱亞林交通公司）所有之車牌號碼947-HG號營業貨
    運曳引車，於民國99年5 月27日18時31分許，行經台3 線林
    內地磅站前，裝載挖土機之整體物，經員警會同司機過磅，
    總重64.08 公噸，核重為35公噸，超載29.08 公噸，經警以
    汽車裝載貨物超過核定總重量製單舉發，嗣由原處分機關即
    臺北市交通事件裁決所依道路交通管理處罰條例第29條之2
    第1 項、第3 項之規定裁處罰鍰新臺幣（下同）10萬元，並
    記汽車違規紀錄1 次等語。
二、異議意旨略以：異議人即受處分人亞林交通事業股份有限公
    司（下稱異議人）所有之車牌號碼947-HG號營業貨運曳引車
    ，於99年5 月27日18時31分許，行經台3 線林內地磅站，因
    裝載整體物品超過核定之重量，為警舉發，原應依道路交通
    管理處罰條例第29條第1 項第2 款之規定處罰。然原處分機
    關卻依同條例第29條之2 規定以異議人有「汽車裝載貨物超
    過核定之總重量」之違規行為，裁處異議人罰鍰10萬元，並
    記汽車違規紀錄1 次，於法顯有未合，爰依法聲明異議，請
    求撤銷原處分等語。
三、按汽車裝載時，有下列情形之一者，處汽車所有人3,000 元
    以上9,000 元以下罰鍰；並責令改正或禁止通行：二、裝載
    整體物品有超重、超長、超寬、超高，而未請領臨時通行證
    ，或未懸掛危險標識者。汽車裝載，違反前項第1 款至第4
    款規定者，並記汽車違規紀錄1 次。第1 項第1 款至第4 款
    情形，應歸責於汽車駕駛人時，除依第1 項處汽車駕駛人罰
    鍰及依第63條第1 項第2 款記點外；汽車所有人仍應依前項
    規定記該汽車違規紀錄1 次，道路交通管理處罰條例第29條
    第1 項第2 款、第2 項、第3 項定有明文。而違反該款規定
    之大型車所有人，在舉發通知單上所載應到案期限內繳納罰
    鍰或到案聽候裁決者，就罰鍰部分，應處以4,500 元，此觀
    違反道路交通管理事件統一裁罰基準表規定亦明。次按貨車
    裝載貨物不得超過核定之總重量或行駛橋樑規定之載重限制
    ，道路交通安全規則第79條第1 項第1 款定有明文，如有違
    反，應依道路交通管理處罰條例第29條之2 規定處罰；貨車
    裝載整體物品之軸重、總重量或總聯結重量超過第38條第1
    項第2 款、第3 款限制者，應填具申請書，繪製裝載圖，向
    起運地或車籍所在地公路監理機關申請核發臨時通行證，憑
    證行駛，道路交通安全規則第80條第1 項第2 款亦有明文，
    若有違反，則應依道路交通管理處罰條例第29條第1 項第2
    款之規定處罰。亦即道路交通管理處罰條例第29條之2 第1
    項「汽車裝載貨物超過核定之總重量」，係為處罰汽車裝載
    貨物超過核定之總重量所設之規定；至若載運之貨物屬於整
    體物品而無法分開裝載，且重量超過該載運車輛核定之總重
    量者，雖非不得載運，然須請領臨時通行證，始得憑證行駛
    ，否則即應依道路交通管理處罰條例第29條第1 項第2 款之
    規定處罰；而同條例第29條第1 項第1 款規定：「裝載貨物
    超過規定之長度、寬度、高度者」，與同條項第2 款相較，
    該第一款係指一般貨物（即整體物除外）而言，並未處罰「
    超重」之情形，如有超重，應依同條例第29條之2 第1 項、
    第3 項規定處罰；反之，該第2 款對於「整體物品」之「超
    重」既已處罰，自不能再適用同條例第29條之2 第1 項、第
    3 項之規定。由上足見同條例第29條之2 第1 項係對於汽車
    載運超重之一般規定，而同條例第29條第1 項第2 款則係針
    對裝載整體物品超重所為之特別規定至明（臺灣高等法院97
    年度交抗字第307 號裁定意旨參照）。
四、經查：
  (一)本件異議人僱用之司機林承瑞於99年5 月27日18時31分許，
    駕駛車牌號碼947-HG號營業貨運曳引車，載運整體物品之挖
    土機，經台3 線林內地磅站時，經警方會同過磅結果，總重
    64.08 公噸，通行證核重35公噸，超重29.08 公噸，且司機
    並未出示臨時通行證，為警當場以違反道路交通管理處罰條
    例第29條之2 第1 項規定掣單舉發，並經原處分機關依同條
    例第29條之2 第3 項規定，裁處罰鍰10萬元，並記汽車違規
    紀錄1 次等情，為異議人所不爭執，復有雲林縣警察局雲警
    交字第KAI081539 號舉發違反道路交通管理事件通知單、原
    處分機關99年7 月30日北市裁罰字第裁22-KAI081539號裁決
    書在卷可稽，故異議人所有之上開車輛於上揭時地，裝載整
    體物品而超重29.08 公噸之事實，應堪認定。
  (二)按貨車裝載貨物不得超過核定之總重量或行駛橋樑規定之載
    重限制，道路交通安全規則第79條第1 項第1 款定有明文，
    如有違反，應依道路交通管理處罰條例第29條之2 規定處罰
    ；貨車裝載整體物品之軸重、總重量或總聯結重量超過第38
    條第1 項第2 款、第3 款限制者，應填具申請書，繪製裝載
    圖，向起運地或車籍所在地公路監理機關申請核發臨時通行
    證，憑證行駛，道路交通安全規則第80條第1 項第2 款亦有
    明文，若有違反，則應依道路交通管理處罰條例第29條第1
    項第2 款之規定處罰，依前開條文可知，道路交通管理處罰
    條例第29條之2 第1 項「汽車裝載貨物超過核定之總重量」
    ，係為處罰汽車裝載貨物超過核定之總重量所設之規定，至
    若載運之貨物屬於整體物品而無法分開裝載，且重量超過該
    載運車輛核定之總重量者，雖非不得載運，然須請領臨時通
    行證始得憑證行駛，否則應依道路交通管理處罰條例第29條
    第1 項第2 款之規定處罰，再參以同條例第29條第1 項第1
    款規定：「裝載貨物超過規定之長度、寬度、高度者」，與
    同條項第2 款間相較，該第1 款係指一般貨物（即整體物除
    外）而言，並未處罰「超重」之情形，若有超重，應依同條
    例第29條之2 第1 項、第3 項規定處罰；反之，該第2 款對
    於「整體物品」之「超重」既已處罰，自不能再適用同條例
    第29條之2 第1 項、第3 項之規定，足證同條例第29條之2
    第1 項係對於汽車載運超重之一般規定，而同條例第29條第
    1 項第2 款則係針對裝載整體物品超重所為之特別規定至明
    。
  (三)職是，本件違規車輛載運之貨物為挖土機，既屬不可分割之
    整體物，其裝載超重而未請領臨時通行證而行駛時，應僅得
    依同條例第29條第1 項第2 款、第2 項之規定處罰，而非依
    同條例第29條之2 第1 項、第3 項之規定處罰甚明。
五、綜上所述，異議人所有之違規車輛裝載整體物品有超重而未
    請領臨時通行證之違規，業如上述，是依上開說明，應依道
    路交通管理處罰條例第29條第1 項第2 款、第2 項之規定處
    罰，原處分機關未審酌及此，遽依該條例第29條之2 第1 項
    、第3 項規定逕為裁罰，即難認為允當。從而，本件異議為
    有理由，應由本院將原處分撤銷，並依該條例第29條第1 項
    第2 款、第2 項、違反道路交通管理事件統一裁罰基準表，
    諭知如主文第2 項所示之處罰。
六、依道路交通管理處罰條例第87條第2 項，道路交通事件處理
    辦法第19條前段，裁定如主文。
中    華    民    國    99    年    11    月    29    日
                      交通法庭  法  官  林芳華
以上正本證明與原本無異
如不服本裁定應於送達後5日內向本院提出抗告狀
                                書記官  林鈴芬
中    華    民    國    99    年    11    月    29    日

司法院資訊處製作；財團法人民間司法改革基金會備份。
